臺灣板橋地方法院刑事判決　　　　　　 95年度交易字第568號
公　訴　人　臺灣板橋地方法院檢察署檢察官
被　　　告　丁○○
選任辯護人　辛武律師
被　　　告　己○○
選任辯護人　林育生律師
　　　　　　周志吉律師
上列被告因過失傷害案件，經檢察官聲請簡易判決處刑（九十五
年度偵字第六四０八號），本院認不宜適用簡易程序（九十五年
度交簡字第五五一號），改適用通常程序，判決如下：
    主  文
丁○○因過失傷害人致重傷，處有期徒刑伍月，如易科罰金，以
銀元參佰元即新台幣玖佰元折算壹日。
己○○公訴不受理。
    事  實
一、丁○○於民國九十四年十月二十二日上午七時四十四分許，
    駕駛車號ＩＤＴ─八０六號重型機車，沿臺北縣樹林市○○
    路○段由鶯歌往樹林方向行駛，行經樹林市○○路○段二０
    三之一號前，適有同向路人丙○○靠路邊行走在前，丁○○
    本應注意汽車行駛時，駕駛人應注意車前狀況，隨時採取必
    要之安全措施，而依當時情形，並無不能注意之情事，竟疏
    未注意車前狀況，致其所駕機車滑倒，撞擊違規跨停在右側
    人行道上之己○○所有車號一三七０─ＤＺ號（業經告訴人
    撤回告訴）客貨車及因該客貨車阻擋而繞行慢車道上之行人
    丙○○，丁○○、丙○○因之倒地，丙○○受有枕骨骨折併
    軟組織水腫、左側額葉顳葉挫傷性顱內出血併硬腦膜下出血
    、右側額葉顳葉挫傷性顱內出血併硬腦膜下出血、嚴重腦水
    腫、多處擦傷等傷害。
二、案經被害人丙○○之配偶甲○○訴由臺北縣政府警察局樹林
    分局報告臺灣板橋地方法院檢察署檢察官偵查起訴。
    理  由
壹、有罪部分：
一、按被告以外之人於審判外之陳述，雖不符刑事訴訟法第一百
    五十九條之一至第一百五十九條之四之規定，而經當事人於
    審判程序同意作為證據，法院審酌該言詞陳述或書面陳述作
    成時之情況，認為適當者，亦得為證據；當事人、代理人或
    辯護人於法院調查證據時，知有刑事訴訟法第一百五十九條
    第一項不得為證據之情形，而未於言詞辯論終結前聲明異議
    者，視為有前項之同意，刑事訴訟法第一百五十九條之五第
    一項、第二項分別有明文。經查，本判決下列所引用被告以
    外之人於審判外之陳述（包括書證），檢察官、被告於本院
    言詞辯論終結前均未聲明異議，本院審酌上開證據資料製作
    時之情況，尚無違法不當及證明力明顯過低之瑕疵，亦認為
    以之作為證據應屬適當，故揆諸前開規定，依刑事訴訟法第
    一百五十九條之五規定，認前揭證據資料均有證據能力。
二、訊據被告丁○○對於上揭時地發生車禍，且樹林市○○路○
    段二０三之一號前，車號一三七０─ＤＺ號客貨車旁掉落之
    假牙、方向燈均為其車禍後所掉落之事實固供承不諱，惟矢
    口否認有過失傷害之犯行，辯稱：伊撞到被告己○○停在路
    旁的車子之後自己滑倒，撞到自己的鼻暈倒，過一會兒自
    己爬起來，伊未撞到任何人云云。經查：(一)證人即路人戊○○證稱：「‧‧‧我沒有看到車禍撞到的那一剎那，我是看
    到車禍發生後的結果，因為我家裡的對面就是山佳派出所，
    所以我就走路去警察局報警，我沒有看到是誰撞誰，但是我
    看到機車倒下去，前輪附近有很多血，一個戴安全帽的男子
    抱著沒有戴安全帽的受傷男子坐在山佳診所的騎樓門口。戴
    安全帽的人沒有受傷，沒有戴安全帽的人頭部有流血，流很
    多血，我不敢走近去看，所以我沒有看到機車號碼，但是我
    記得是一個類似舊式的野狼機車，輪子大大的，機車的後方
    有一個鐵架，當時沒有載東西。我想我有報警了，且我看肇
    事者沒有逃離現場的意思，我就沒有去記機車號碼，（辯護
    人問：戴安全帽的人如何抱住沒有戴安全帽的男性？）就是
    戴安全帽的人坐著，他的臉對著受傷的人的背部，並抱住他
    ，受傷的人頭低低的，受傷的人頭有流血。‧‧‧（檢察官
    問：你當時看到他們兩人抱住的地方，離倒地機車多遠？）
    沒有多遠，就是在廂型車《指被告己○○的客貨車》的前面
    一點點而已。‧‧‧（審判長問：你看戴安全帽的人穿何種
    衣服？）因我是在對面，不是看的很清楚，戴安全帽的人是
    穿深暗色系、長袖的，但是我只有看一眼而已，我沒有很仔
    細看他穿什麼衣服。（審判長問：機車的外觀？）那部機車
    沒有腳踏墊，就是舊式的要跨坐的」等語（見本院卷第三十
    至三十三頁）。(二)證人即路人乙○○證稱：「我沒有看到車
    禍，我看到兩個人，一個人頭上有血，他本來是斜躺靠在一
    部車子的後方，一個人頭上戴像工地那種白色安全帽把他扶
    起來，我騎機車回來經過，我看到我同學庚○○在對面叫我
    ，我就進去我家裡打一一○報案，我報案完之後，走出來，
    我看到頭戴白色安全帽的人扶著頭流血受傷的人往門牌號碼
    比較少的地方要走，他們兩人原本是在二０三號到二０五號
    （指樹林市○○路○段）的地方，我叫他們不要走，我告訴
    他們我已經打一一○了，救護車馬上就會來。但是他們兩人
    還是站起來扶著走，我就不管回家了，因為我已經盡到我的
    責任了。（辯護人問：你看他們兩人互相扶著，走到何處，
    離二０三號多遠？）我看到的時候，他們是剛開始從二０三
    號往二０一號的地方走，我後來就不管他們了。（辯護人問
    ：你是否可以在法庭上指認在庭的被告是否你當日看到的兩
    人中的一人嗎？）是的，他（指被告丁○○）當日穿著就是
    法庭上的外套，裡面穿著橫條紋的襯衫‧‧‧（檢察官問：
    你看到兩人的時候，他們兩人離機車多遠？）沒有多遠，就
    在機車旁邊而已。大約一、兩步路約五十公分到一公尺而已
    。‧‧‧機車像野狼一二五油箱在前面的那樣子。（檢察官
    問：你有無看到他們兩人有沒有坐在診所前面互相抱住？）
    就兩個人抱在一起，就是頭戴安全帽的人抱住比較瘦小沒有
    戴安全帽的人。（檢察官問：你是看到他們兩人離開的時候
    ，你是先看到他們兩人扶著之後再看到一個牽著機車？）我
    是先看到他們兩人扶著，後來一個人牽著機車，另外那個人
    頭低低著向前走，有點站不穩的感覺‧‧‧」等語（見本院
    卷第三九一至三九六頁）。(三)雖證人即救護車之醫護人員張
    裕昌、楊宏麟證稱，救護紀錄表上所載「樹林市○○路○段
    七十四號」是勤務中心給的地點，到達現場來回搜尋後才在
    門牌較大的地方找到傷者，距離肇事現場（即三段二０三號
    ）約二、三十公尺，傷者是躺在騎樓裡面，無明顯外傷，原
    本認為是「路倒」、酒醉，並有台北縣政府消防局救護紀錄
    表在卷（見本院卷第七十九至八十四頁、第四二一頁、第四
    四０頁至第四四四頁）。易言之，辯護人所辯護，被害人係
    躺臥路邊之騎樓內、且無明顯外傷，甚難認係因遭被告丁○○之機車撞擊、車禍受傷乙節，然證人即路人亦為被害人
    之報社同事陳庚○○證稱：「九十四年十月二十二日上午送
    完報紙約八點多，我那時送報紙剛好回來，在樹林市○○路
    ○段二０三之一號前，看到被害人倒在地上有流血。後來被
    害人扶著一輛自用車爬起來，走路不穩，我跟被害人說『你
    不要一直走，不然會跌倒』。我當時有問被害人你要去哪裡
    ，被害人回答說『我要回家』‧‧‧我和被害人一起走，走
    到中山路三段一七五號前被害人又暈倒了，倒在地上，‧‧
    ‧（辯護人問：你當時有無記下車號？）車號是一個五、六
    十歲的男士記下來交給我的。我當時有看到機車倒在大約二
    ０三號前面那邊。我也有看到一個機車騎士在那邊，我看到
    他將倒下機車牽起來，並發動機車往前騎走。機車騎士臉有
    流血。（檢察官問：大約是過了多久，你看到機車騎士牽機
    車並把機車騎走？）過了一會兒，大約三、四分鐘。‧‧‧
    （審判長問：你剛才稱：有一個五、六十歲的男子，拿一個
    機車車號給你，為何他要交給你車號？還有他跟你說什麼？
    ）那男子看我在顧我老闆（指被害人），他說車號很重要要
    記下來，他並交給我字條上面已經寫好車號了。（審判長問
    ：你有無看到機車騎士倒在地上？）有。（審判長問：機車
    騎士何時爬起來？）我過了馬路從雙號到單號那邊之後，機
    車騎士才爬起來」等語（見本院卷第三十五頁至四十八頁）
    。又證人即陳庚○○之胞兄辛○○證稱：「（辯護人問：
    你是否知道車禍的情形？）我不知道，是我妹妹陳庚○○告
    訴我，我後來有到車禍現場台北縣樹林市○○路○段二０三
    號，到了現場沒有看到人和車，看到兩灘血，我往門牌號碼
    少的方向走，在一百七十五號騎樓下才看到被害人，我看到
    被害人躺在地上，他的鼻孔流血，嘴角也有流血。我叫他都
    沒有反應，我看到他沒有兩分鐘，救護車就來了，之後我才
    打電話叫被害人的太太去樹林的仁愛醫院」（見本院卷第三
    九八頁至第三九九頁）等語。另證人陳庚○○當庭繪製被
    告丁○○機車倒地位置、被害人倒地位置、被告己○○之客
    貨車、車頭朝山佳診所之休旅車之所在位置，依證人陳庚○○所證述之情節及所繪之現場圖（附於本院卷第四十九頁、
    第五十頁），再核以警員所拍攝之車禍現場照片（偵卷第五
    十三至五十七頁），可知：被告丁○○之機車倒在被告己○○客貨車左車頭前方，被害人係自車頭朝山佳診所之休旅車
    右後方爬起，此時被告丁○○、其所騎乘之機車及被害人，
    均在樹林市○○路○段二０三之一號車禍現場前方，被害人
    並與陳庚○○向前步行，至中山路三段一七五號前又暈倒。
    故被害人在救護車前來時，並非在被告丁○○肇事時之地點
    ，即可理解。另證人陳庚○○在台北縣政府警察局樹林分
    局道路交通事故訪談紀錄表（卷偵卷第三十一頁）中及本院
    審理中所述，其取得被告所騎乘機車之車號，雖來源不一致
    ，但其手中確握有之被告丁○○車牌號碼之字據並無二致。
    又被害人由救護車之救護人員送至台北縣樹林市仁愛醫院
    時，腦部斷層檢查發現蜘蛛網膜下腔出血及硬腦膜下出血，
    轉送財團法人長庚紀念醫院（以下稱長庚醫院），診斷之傷
    勢為左側額顳頂葉區大片硬腦膜下出血、左側額顳葉挫傷性
    出血、右側額葉硬腦膜下、腦水腫等傷害，依病患當時所受
    傷勢評估，其受傷原因可能為撞擊所致。分別有仁愛醫院九
    十六年三月二十六日仁字第九六０五九號函、長庚醫院九十
    六年三月二十一日（九六）長庚院法字第二四０號函及所附
    病歷及護理資料、診斷證明書在卷可按。雖救護車之救護人
    員張裕昌、楊宏麟於急救送上救護車時，被害人未見明顯外
    傷，但由仁愛醫院及長庚醫院之病歷資料即可得知，被害人
    所受之傷害多為硬腦膜下之傷勢，尚需經腦部斷層檢查，始
    可得知，且被害人受傷原因可能為撞擊所致，復經長庚醫院
    函復明確，實難僅因被害人身體無明顯外傷，而認非肇因於
    車禍，故被害人雖無明顯外傷，尚不足使本院對被告丁○○
    為有利之認定。(四)就機車之外觀觀察，被告丁○○之機車係
    跨坐式、且油箱在前方之舊式機車，核與證人戊○○、乙○○所證內容相符。肇事現場掉落之方向燈，經比對確為被告
    丁○○之機車所掉落；肇事現場拾獲之假牙，被告丁○○亦
    直承為其所有，有現場及比對之照片在卷可按（見偵卷第五
    十六頁至六十九頁）。故被害人所受之傷害，肇因於被告丁○○駕駛之機車所撞及，已可確認。(五)此外，復有被告丁○○車禍當天所穿著之外套照片七幀（見本院卷第四０六頁至
    第四一三頁，本院當庭拍攝）、道路交通事故調查報告表(1)
    (2)、台北縣政府警察局樹林分局道路交通事故談話紀錄表、
    車禍現場、車損、被告丁○○及被害人受傷照片三十三幀，
    及長庚醫院診斷證明書二紙、財團法人振興復建醫學中心診
    斷證明書一紙附卷可稽。
三、按駕駛人應注意車前狀況，並隨時取必要之安全措施，道路
    交通安全規則第九十四條第三項定有明文，此為被告應注意
    之事項，查此次車禍發生時，日間自然光線，路面為平坦柏
    油道路，有前開道路交通事故調查報告表各項記載足供參考
    ，且依其狀況，又非不能注意，竟疏不注意，以致肇事，導
    致被害人受有重傷，其就車禍之發生為有過失至明，其過失
    行為與被害人之受傷間有相當因果關係。又被告丁○○就本
    件車禍之發生確有過失乙節，經送臺灣省臺北縣區車輛行車
    事故鑑定委員會鑑定肇事責任，並送覆議，亦同此認定，有
    臺灣省車輛行車事故覆議鑑定委員會九十五年三月十六日北
    鑑字第九五０二０００七九號函暨鑑定意見書在卷可參。被
    告所辯，不足採信，事證明確，被告犯行洵堪認定。
四、本案被告行為後，刑法及其施行法業於九十五年七月一日修
    正施行，關於新舊法律變更之比較適用，原則上應就罪刑有
    關之共犯、未遂犯、想像競合犯、牽連犯、連續犯、結合犯
    ，以及累犯加重、自首減輕暨其他法定加減原因（如身分加
    減）與加減例等一切情形，綜其全部罪刑之結果而為比較（
    最高法院九十五年第八次會議關於中華民國刑法九十四年修
    正施行後之法律比較適用決議第一點第(四)小點參照），而此
    次修法與本案罪刑相關者，有刑法第四十一條、第三十三條
    第五款等規定，本院認(一)就易科罰金之折算標準部分，如依
    修正前刑法第四十一條第一項及修正前罰金罰鍰提高標準條
    例第二條之規定，應以銀元三百元即新臺幣九百元折算一日
    ，惟若依修正後刑法第四十一條第一項前段（原罰金罰鍰提
    高標準條例第二條已同時刪除）之規定，應以新臺幣一千元
    、二千元或三千元折算一日，二者相較之下，應以修正前之
    規定較有利於被告；(二)就刑法第三十三條第五款部分言之，
    修正後刑法第三十三條第五款已將罰金刑調整為新臺幣一千
    元以上，以百元計算，故依此標準換算後，本條項罰金刑度
    最低刑已變更為「新臺幣一千元以上」，經比較前後規定之
    刑度，應以修正前之規定對被告較為有利；經綜合比較前述
    各項法律變更之結果後，本案因修正後之規定並未對被告更
    為有利，依據刑法第二條第一項前段，應一體適用修正前刑
    法及修正前罰金罰鍰提高標準條例之規定，合先敘明。
五、另按修正前刑法第十條第四項第六款，所謂其他於身體或健
    康，有重大不治或難治之傷害，係指傷害重大且不能治療或
    難以治療而言，有二十九年度上字第六八五號判例意旨可資
    參照。刑法第十條第四項關於重傷害之規定，雖於九十四年
    二月二日修正公布，並自九十五年七月一日施行，然第六款
    並未修正，自毋庸比較新舊法，併予陳明。本案被害人因被
    告之過失行為致其目前終日臥床、有氣切，賴鼻胃管灌食，
    大小便失禁，穿著尿布、放尿管、四肢癱瘓並有攣縮，臨床
    診斷為「植物人」，日常生活完全須他人照料之傷害，有亞
    東紀念醫院精神鑑定報告、本院九十五年度禁字第一九五號
    民事裁定在卷可參，依前開判例意旨，已符合刑法第十條第
    四項第六款重大傷害之規定。
六、核被告丁○○所為，係犯刑法第二百八十四條第一項後段之
    過失重傷罪。按新法第五十七條之規定，為法院就刑之裁量
    審認標準見解之明文化，非屬法律之變更，此有前揭最高法
    院九十五年五月二十三日第八次刑事庭會議決議第六點第(一)
    小點可資參照，自無新舊法比較之問題，應直接適用修正後
    之規定。爰審酌被告未盡其遵守道路交通安全規則之注意義
    務，肇致被害人受傷，應予非難、其智識程度、所生危害，
    以及犯後態度，尚未賠償被害人之損害等一切情狀，量處如
    主文所示之刑，並諭知易科罰金之折算標準，資為懲儆。
貳、公訴不受理部分：
一、按告訴乃論之罪，告訴人於第一審辯論終結前得撤回其告訴
    ；又告訴經撤回者，應諭知不受理之判決，刑事訴訟法第二
    百三十八條第一項、第三百零三條第三款分別定有明文。
二、查告訴人甲○○告訴被告己○○過失傷害案件部分，起訴書
    認係觸犯刑法第二百八十四條第一項之罪，依同法第二百八
    十七條前段之規定，須告訴乃論。茲據告訴人於九十六年五
    月三十日撤回告訴，有審判筆錄、撤回告訴狀各一件附卷可
    參，依照前開說明，就被告己○○部分諭知不受理之判決。
據上論斷，應依刑事訴訟法第四百五十二條、第二百九十九條第
一項前段、第三百零三條第三款，刑法第二條第一項前段、第二
百八十四條第一項後段、修正前刑法第四十一條第一項前段，罰
金罰鍰提高標準條例第一條前段、修正前罰金罰鍰提高標準條例
第二條，判決如主文。
本案經檢察官黃仙宜到庭執行職務。
中　　華　　民　　國　　96　　年　　6 　　月　　29　　日
                  交通法庭審判長法  官  潘  翠  雪
                                法  官  王  士  珮
                                法  官  絲  鈺  雲
上列正本證明與原本無異。
如不服本判決，應於送達後十日內向本院提出上訴狀
                                書記官  江  文  彬
中　　華　　民　　國　　96　　年　　6 　　月　　29　　日
附錄本案論罪科刑法條全文：
中華民國刑法第284條
（過失傷害罪）
因過失傷害人者，處 6 月以下有期徒刑、拘役或 5 百元以下罰
金，致重傷者，處1年以下有期徒刑、拘役或5百元以下罰金。
從事業務之人，因業務上之過失傷害人者，處 1 年以下有期徒刑
、拘役或1 千元以下罰金，致重傷者，處 3 年以下有期徒刑、
拘役或2千元以下罰金。
